臺灣臺北地方法院民事判決
110年度訴字第3098號
原      告  A女（代號AW000-A108284）

訴訟代理人  李晏榕律師
法定代理人  A女之母   年籍詳卷
訴訟代理人  李晏榕律師
            王晨律師  
被      告  許竣彥  
            許雲源  
		            潘美玲  

上列當事人間因妨害性自主案件原告提起刑事附帶民事訴訟，請
求侵權行為損害賠償事件（109年度侵附民字第26號），經本院
刑事庭移來，本院於中華民國110年11月4日言詞辯論終結，判決
如下：
　　主　    文
被告應連帶給付原告新臺幣陸拾萬元，及自民國一百零九年十月
三十日起至清償日止，按週年利率百分之五計算之利息。
原告其餘之訴駁回。
訴訟費用由被告連帶負擔十分之三，餘由原告負擔。
本判決於原告以新臺幣貳拾萬元為被告供擔保後，得假執行。但
被告如以新臺幣陸拾萬元為原告預供擔保，得免為假執行。
原告其餘假執行之聲請駁回。
    事實及理由
壹、程序事項
一、按因職務或業務知悉或持有性侵害被害人姓名、出生年月日
    、住居所及其他足資識別其身分之資料者，除法律另有規定
    外，應予保密；行政機關、司法機關及軍法機關所製作必須
    公示之文書，不得揭露被害人之姓名、出生年月日、住居所
    及其他足資識別被害人身分之資訊，性侵害犯罪防治法第12
    條第1項前段、第2項定有明文。又裁判及其他必須公示之文
    書，不得揭露足以識別被害人身分之資訊，如確有記載之必
    要，得僅記載其姓氏、性別或以使用代號之方式行之；法院
    依前項規定使用代號者，並應作成該代號與被害人姓名對照
    表附卷，法院辦理性侵害犯罪案件應行注意事項第3點第1項
    、第2項亦定有明文。本件原告起訴主張被告許峻彥所涉之
    不法侵權事實，係涉及刑法第225條第1項所定之乘機性交罪
    ，屬於性侵害犯罪防治法第2條第1項所定之罪名，爰依前開
    規定，將原告之身分資訊予以遮隱並以代號表示，並製作對
    照表附卷。又一般人由原告親屬、友人之身分資訊亦可得知
    原告之身分資訊，因此將下述所援引原告親屬、友人之名稱
    予以適當隱蔽，以避免直接揭露，合先敘明。
二、被告丙○○、丁○○經合法通知未於言詞辯論期日到場，核無民
    事訴訟法第386條所列各款情形，爰依原告之聲請，由其一
    造辯論而為判決。
三、按不變更訴訟標的，而補充或更正事實上或法律上之陳述者
    ，非為訴之變更或追加，民事訴訟法第256條定有明文。原
    告起訴時訴之聲明為：被告應連帶給付原告新臺幣（下同）
    200萬元，及自起訴狀繕本送達翌日起至清償日止，按週年
    利率5％計算之利息（見侵附民卷第2頁）；因被告有數人，
    上開原告主張之利息起算日不明，原告乃於民國110年11月4
    日言詞辯論當庭更正利息起算日為自109年10月30日起算（
    見本院卷第76頁），核原告上開所為，係特定其聲請之利息
    起算，揆諸上開說明意旨，自屬合法，先予敘明。
貳、實體事項：
一、原告主張：
　㈠原告與被告乙○○係於108年8月17日透過交友軟體結識，並相
    約於同年9月8日第一次見面，當日下午原告先與友人黃○緹
    、林○杰在臺北市中山區四平公園飲酒，並於當日下午11時
    抵達被告址設臺北市大安區復興南路1段243號6樓之1之辦公
    室間住所處，原告並告知被告乙○○已先有飲酒一事，被告乙○○於原告抵達該處後仍續邀約原告飲酒，被告乙○○見原告因
    不勝酒力而酒醉，於翌（9）日上午0時18分至上午3時28分
    間之某時，基於乘機性交之故意，利用原告受酒精影響，身
    體無力而不能抗拒之狀態，將原告拉入房間內，脫去原告褲
    子及內褲，違反原告意願，將被告乙○○之陰莖插入原告陰道
    內而性交得逞，被告乙○○之上述行為嚴重侵害原告之性自主
    決定權，且原告於案發時僅有16歲，未曾有性行為經驗，被
    告乙○○此舉造成原告至今難以抹滅之重大身心傷害，心中存
    有陰影久久難以排除，精神上痛苦不堪，自得請求被告乙○○
    為非財產上損害賠償。又被告乙○○為89年10月生，於前開行
    為時未滿20歲，為未成年人，被告丙○○、丁○○分別為被告之
    父、母，被告乙○○行為時意識清楚且具識別能力，自應依民
    法第187條第1項之規定與被告乙○○連帶負損害賠償責任。
　㈡就損害賠償數額部分，原告於高中就讀體育班標槍隊，標槍
    成績曾拿下全國第二名，卻因被告乙○○為該侵權行為後大受
    打擊，經常出現失眠、害怕、與異性互動障礙等狀況，體育
    成績一落千丈，原告名下無財產，亦無工作收入，且被告乙○○迄今亦無悔意，仍稱雙方乃合意性交，自應以雙方之身分
    、地位與經濟情況，以200萬元為適當。
　㈢爰依民法第184條第1項前段、第195條第1項、第187條第1項
    之規定提起本件訴訟。
　㈣並聲明：1.被告應連帶給付原告新臺幣（下同）200萬元，及
    自109年10月30日起至清償日止，按週年利率5％計算之利息
    。2.願供擔保請准宣告假執行。
二、被告則以：被告乙○○確有與原告發生性行為，但並無利用原
    告酒醉狀態為之，原告與被告乙○○是合意性交等語置辯。
三、查下列事項堪信為真實：
　㈠原告為92年9月生，於108年8月17日即前開原告主張侵權行為
    時為16歲，為未滿20歲之未成年人，另被告許峻彥為89年10
    月生，於前開行為時尚未滿20歲，亦為未成年人，被告丙○○
    、丁○○為其父母等情，有原告真實姓名對照表（見他9686限
    閱卷第29頁）、各被告個人戶籍資料查詢結果（附於個資卷
    ）在卷可稽。
　㈡原告與被告乙○○係於108年8月17日透過交友軟體結識，並相
    約於同年9月8日第一次見面，當日下午原告先與友人黃○緹
    、林○杰在臺北市中山區四平公園飲酒，並於當日下午11時
    抵達被告址設臺北市大安區復興南路1段243號6樓之1之辦公
    室間住所處，原告並告知被告乙○○已先有飲酒一事，被告乙○○於原告抵達該處後仍續邀約原告飲酒，被告乙○○於翌（9
    ）日上午0時過後，在前開處所房間內床上，以將被告乙○○
    之陰莖插入原告陰道內為性交行為1次等情，有原告與被告
    許峻彥之通訊軟體LINE之對話紀錄翻拍照片在卷可稽（見本
    院109年度侵訴字第1號案件另案刑事案件，下稱刑事另案，
    該刑事另案偵25096不公開卷第49至78頁），復據被告許峻
    彥於本院言詞辯論當庭不爭執，被告丙○○、丁○○亦同次到庭
    經當庭提問後不為爭執（見本院卷第60頁），被告許峻彥亦
    於刑事另案之警詢、偵查及該院準備程序及審理中均供承明
    確（見偵25096卷第8、10至11、121至122頁、侵訴卷第86至
    88、108至109、146、208頁），並經原告以證人身分於該案
    結證在卷（見侵訴卷第209至212頁）。
四、原告主張被告許峻彥係趁原告身體受酒精影響無力而不能抗
    據之狀態，違反原告意願為前述性交行為，侵害原告之性自
    主決定權，致原告受有精神痛苦，應依民法第184條第1項前
    段、第195條第1項之規定賠償原告200萬元，且斯時被告許
    峻彥為未成年人，並意識清楚具識別能力，自應由被告許峻
    彥之法定代理人即被告丙○○、丁○○依民法第187條第1項之規
    定負連帶損害賠償責任等語；為被告所否認，並以前詞置辯
    。是本件之爭點為：㈠被告許峻彥是否有侵害其性自主決定
    權，並應依民法第184條第1項、第195條第1項負損害賠償責
    任？㈡原告主張被告丙○○、丁○○應依民法第187條第1項與被
    告許峻彥負連帶損害賠償責任，是否可採？㈢如是，損害賠
    償數額為若干？茲析述如下：
　㈠被告許峻彥是否有侵害其性自主決定權，並應依民法第184條
    第1項、第195條第1項負損害賠償責任？
　1.按因故意或過失，不法侵害他人之權利者，負損害賠償責任
    ，民法第184條第l項前段定有明文。次按不法侵害他人之身
    體、健康、名譽、自由、信用、隱私、貞操，或不法侵害其
    他人格法益而情節重大者，被害人雖非財產上之損害，亦得
    請求賠償相當之金額，同法第195條第l項亦有明文。又所謂
    貞操權，乃以性之尊嚴及自主為內容之權利，其保護之法益
    在於個人得以自由之意思為性交，不受他人不法之干涉。
　2.經查：
　　⑴原告於前往被告許峻彥前開住處前，係先與友人黃○緹、林
      ○杰飲酒等情，業如前開認定；又證人黃○緹於偵查及刑事
      另案審理時證稱：108年9月8日下午我跟原告及林○杰喝酒
      喝到晚上9點多，原告說有朋友要幫她慶生，本來我要陪
      原告去，但因為學校宿舍晚上10點門禁，我回宿舍，原告
      1個人去，我在學校宿舍等她回來，隔天9日凌晨時，原告
      爬牆回宿舍，長頭髮是濕的。我問她為何頭髮濕濕的，她
      說頭髮沒有吹乾，原告看起來有一點狼狽等語（見偵2509
      6不公開卷第144至145頁，侵訴卷第256至258、261、264
      至265頁），足見原告於與證人黃○緹飲酒後獨自一人前往
      被告許峻彥前開住處並返回時，經原告返回瞬間目睹原告
      外觀之證人黃○緹係以「有點狼狽」形同原告當時狀況等
      情；又證人黃○緹於刑事另案審理時證稱：原告1個人去之
      後，我有持續發貼文關心原告，但原告從隔天9日0時18分
      許之後就沒有回我，我擔心原告發生什麼事等語（見侵訴
      卷第266頁），且證人黃○緹確實曾於上開期間持續傳送多
      則訊息及貼圖，不斷詢問甲 「在哪」、「妳在哪」、「
      他媽我這樣很擔心」，然均無原告回覆之任何訊息等情，
      亦有原告與證人黃○緹之手機通訊軟體對話紀錄在卷可稽
      （見偵25096不公開卷第161至165頁），衡諸原告於前往
      被告許峻彥住家前，係與證人黃○緹飲酒，且證人黃○緹原
      屬欲與原告一同前往被告許峻彥家中之友人，倘原告於期
      間非有無法回覆訊息之情形，自無可能對於證人黃○緹之
      多次傳遞訊息均未為回覆，應認原告於被告許峻彥住家時
      ，存有客觀上無法回覆訊息之狀態無誤。
　　⑵又原告於刑事另案中，於警詢、偵查及審理中以證人身分
      均證稱：案發當天會到被告許峻彥處所是跟被告約要喝酒
      ，我到之前有喝酒，就有點暈暈的，而我又喝了被告許峻
      彥給我的調酒1杯跟2、3瓶啤酒，後來我在玩手機，被告
      拿走我的手機不給我看，被告許峻彥先脫我衣服，把我拉
      進房間，被告許峻彥對我性交時，我有說不可以這樣子，
      當時我一直聽到放在房間外面的手機有黃○緹傳貼圖訊息
      的聲音，在整個性行為過程中我的意識清楚，知道被告許
      峻彥對我為性行為，但我因為受酒精影響，身體虛弱，變
      得沒有力氣反抗，性行為完畢後，我沒有馬上離開，因為
      我沒有力氣，我睡著了，後來是被告許峻彥叫我起來去洗
      澡，我覺得很噁心所以有去洗澡，而被告許峻彥只是一個
      網友，我也不敢罵他，怕他對我怎麼樣，結束後我洗完澡
      頭髮也沒吹乾，就拿包包離開等語（見偵25096卷第21至2
      3頁、偵25096不公開卷第100至101、178頁、侵訴卷第209
      至213頁），另證人即原告之表舅媽（代號AW000-A108284
      A，下稱A）於刑事另案審理中證稱：原告於案發當日之10
      8年9月9日下午11時許打電話給我，原告很激動，一直哭
      ，哽咽地說被網路認識的人強暴，一直求我當天一定要帶
      她離開學校等語（見侵訴卷第223、225頁）；又證人即原
      告之表舅（代號AW000-A108284B，下稱B）於刑事另案審
      理中證稱：我跟原告的關係就像父女，我表嫂告訴我妹妹
      （即原告）被欺負，就是被性侵的意思，我當下先去學校
      了解，再帶原告去醫院驗傷時有慢慢問原告情況，原告說
      那天他先喝完酒跟被告許峻彥約見面，原告說他事發時有
      反抗，但是因為被告許峻彥力氣很大，我在醫院問原告這
      些事情的時候，原告很失落，我問2、3句，他才回覆1句
      ，從在學校開始就一直哭、身體顫抖，一直跟我道歉，因
      為我從以前就跟他說女孩子要保護好自己，我沒有看過原
      告這樣，我也有帶原告去警局報警等語（見侵訴卷第268
      至270頁），且證人黃○緹於刑事另案偵查及審理時證稱：
      原告跟我講她要去警察局，我問原告「你被幹嘛了是不是
      」，我講「被幹」就是被發生性行為的意思，原告當時了
      解我的意思就點點頭，眼睛紅紅的，感覺快哭了，表情很
      緊張、害怕，原告從警察局回來後，我問原告為何不抗拒
      被告許峻彥進來，原告說她力氣沒那麼大推不了被告許峻
      彥等語（見偵25096不公開卷第145、147頁，侵訴卷第258
      至260頁），且就報案及驗傷過程，亦有臺北市政府警察
      局婦幼警察隊受理各類案件紀錄表（見偵25096卷第39頁
      ）、原告驗傷病歷、驗傷診斷書（見侵訴不公開卷第27至
      47頁）在卷可稽。參諸性侵害行為發生當時往往非屬多人
      在場可輕易取證之客觀環境，且被害人於事發後於往昔親
      密往來之親友追問下，亦有願與親友表述事發當時情節之
      情形，則上開證人A、B均與原告有密切之親屬關係，證人
      黃○緹亦屬原告之好友，故其等證述事發數日內與原告對
      談內容，應屬原告忠實陳述客觀情節之狀況；又原告與被
      告許峻彥僅係交友軟體認識之友人，交友過程應並無嫌隙
      ，否則尚無進展願意約見面，且由原告單獨前往會面之交
      宜程度，則原告尚毋庸於親友追問事發過程期間，誣指被
      告許峻彥之侵害情節，甚或以該情節徒增其自身對證人B
      之愧疚，是堪信前開證人所述內容，即原告於前往被告許
      峻彥住處時，於證人黃○緹屢屢傳訊息詢問原告現況均未
      獲回覆期間，原告係受被告許峻彥利用其酒醉難以抗拒之
      狀態，且因原告斯時茫醉狀況之身體力氣無法與被告許峻
      彥之身體力氣對抗，遂無法排除被告許峻彥以性交之加害
      行，並由原告事後聯繫證人A、B協助處理，及向證人黃○
      緹哭訴等情，乃事發當時之事實經過無誤。
　　⑶至被告許峻彥雖抗辯其與原告為合意性交，然被告許峻彥
      供稱其到捷運站接原告至住處時，看原告已經有點酒醉，
      茫茫的等語（見偵25096卷第10頁），原告亦於另案審理
      中以證人身分證稱其到被告許峻彥處所前有喝酒，已經有
      點暈暈的，又喝了被告許峻彥給的酒就有酒醉等語（見侵
      訴卷第210至211頁）互核相符，故被告許峻彥早已觀察得
      知原告呈現酒醉狀況，又如前開所述，原告係因其酒醉狀
      況致身體力氣不如被告許峻彥始無法排除該侵害行為，亦
      未曾為任何明示至默示合意與被告許峻彥為性交行為；原
      告與被告許峻彥係經由交友軟體於108年8月17日在網路上
      初識，於同年9月8日前素未謀面，且彼此於通訊軟體之對
      話內容，亦不外乎日常交談問候及相約見面之訊息往來（
      見偵25096不公開卷第49至78頁），顯未達男女交往互訴
      曖昧情愫之程度，亦難以之佐證原告對於首次見面之被告
      許峻彥已有意願發生性行為，是被告許峻彥上開所辯，顯
      不足採信。參以被告許峻彥當時尚可至約定地點接得原告
      ，並觀察查悉原告酒醉狀況，更足徵被告許峻彥當時意識
      清楚，且具有識別會晤交往之對象客觀狀況之識別能力之
      客觀事實。
　3.綜上，被告許峻彥確係以前開利用原告酒醉無法抗拒之際，
    對原告為性交行為，侵害原告之性自主決定權，原告自得依
    民法第184條第1項、第195條第1項之規定，向被告許峻彥請
    求損害賠償。　
　㈡原告主張被告丙○○、丁○○應依民法第187條第1項與被告許峻
    彥負連帶損害賠償責任，是否可採？
　1.按無行為能力人或限制行為能力人，不法侵害他人之權利者
    ，以行為時有識別能力為限，與其法定代理人連帶負損害賠
    償責任。前項情形，法定代理人如其監督並未疏懈，或縱加
    以相當之監督，而仍不免發生損害者，不負賠償責任，民法
    第187條第1項前段、第2項定有明文。又法定代理人就限制
    行為能力人之侵權行為，以負責為原則，免責為例外，依民
    法第187條第2項主張有免責事由者，自應就此負舉證責任（
    最高法院72年度台上字第953號判決意旨參照）。是法定代
    理人不僅應證明已就該加害行為盡監督義務，以防患其損害
    之發生，更應證明就限制行為能力人之生活全面已盡監護之
    義務，始能免責。
　2.經查，被告許峻彥於事發當下為未滿20歲之未成年人，且被
    告許峻彥為行為時確實有識別能力，均如前述。又被告丙○○
    、丁○○為被告許峻彥之父、母，為其法定代理人，亦未舉證
    證明就被告許峻彥之侵害行為已盡監督義務防患損害之發生
    ，或已對被告許峻彥之生活全面盡其監督責任等事實，揆諸
    前開說明意旨，是原告主張被告丙○○、丁○○應依民法第187
    條第1項與被告許峻彥負連帶損害賠償責任，自屬可採。
　㈢如是，損害賠償數額為若干？　
　1.按法院於酌定慰撫金數額時，應斟酌加害人與被害人雙方之
    身分、資力與加害程度，及其他各種情形核定之（最高法院
    51年度台上字第233號裁判意旨參照）。
　2.經查，爰審酌原告於案發時僅16歲，為未滿20歲之未成年人
    ，處於身心與人格發展中之重要階段，對性自主能力及判斷
    能力均未臻成熟，被告許峻彥於案發時亦僅19歲，同屬未成
    年人，因網路交友結識原告之彼此情誼程度；且原告於事發
    當下就讀專科學校，為學生、尚未就業，於107年無所得收
    入，於108年、109年間有3,000元至5,000元內之薪資所得，
    名下亦無不動產等情，經原告自述在卷，復經本院調閱兩造
    財產所得歸戶資料可憑（見本院卷第33頁、本院卷後證物袋
    ），被告許峻彥為國中畢業，於專科學校就讀後休學學業中
    輟並已就業任職，從事油漆行業，於107年間無所得收入，
    於108年、109年間全年度各有7萬餘元、10萬餘元之所得收
    入，另被告丙○○、丁○○義均從事油漆行業，名下僅有汽車，
    上開年度均無報稅所得等情，亦經被告均自述在卷，並經本
    院調閱兩造財產所得歸戶資料可憑（見本院卷第40頁、本院
    卷後證物袋），以及被告許峻彥本件加害情事、被告丙○○、
    丁○○之法定代理人監督責任，原告所受痛苦程度等一切情狀
    ，認原告請求被告連帶給付慰撫金60萬元，應屬適當。逾此
    數額，則無理由，不應准許。
　3.另按給付無確定期限者，債務人於債權人得請求給付時，經
    其催告而未為給付，自受催告時起，負遲延責任。其經債權
    人起訴而送達訴狀，或依督促程序送達支付命令，或為其他
    相類之行為者，與催告有同一之效力；遲延之債務，以支付
    金錢為標的者，債權人得請求依法定利率計算之遲延利息；
    應付利息之債務，其利率未經約定，亦無法律可據者，週年
    利率為5％，民法第229條第2項、第233條第1項前段及第203
    條分別定有明文。查原告對於被告之本件侵權行為損害賠償
    請求權，係屬給付未有確定期限之金錢債權，揆諸前揭規定
    ，原告自得請求被告加付自刑事附帶民事起訴狀繕本送達之
    翌日起至清償日止，按週年利率5％之遲延利息。而本件刑事
    附帶民事起訴狀係於109年10月28日送達被告許峻彥、於109
    年10月29日送達被告丙○○、於109年10月29日送達被告丁○○
    （見侵附民卷第10至12頁），則原告請求自109年10月30日
    即送達最後被告之翌日起算至清償日止，按週年利率5％計算
    之利息，應屬有據。　
五、綜上所述，原告依民法第184條第1項、第195條第1項、第18
    7條第1項前段等規定，請求被告連帶給付原告60萬元，及自
    109年10月30日起至清償日止，按週年利率5％計算之法定遲
    延利息，為有理由，應予准許，逾此部分之請求，則屬無據
    ，應予駁回。兩造均陳明願供擔保，聲請宣告假執行或免為
    假執行，就原告勝訴部分，核無不合，爰分別酌定相當之金
    額准許之。至原告敗訴部分，其假執行之聲請失所附麗，爰
    併予駁回。
六、本件事證已臻明確，兩造其餘主張攻擊防禦方法，經本院斟
    酌後，認與判決結果不生影響，爰不予以一一論述，附此敘
    明。
七、據上論結，本件原告之訴為一部有理由、一部無理由。依民
    事訴訟法第385條第1項前段、第79條、第85條第2項、第390
    條第2項、第392條第2項，判決如主文。
中　　華　　民　　國　　110 　年　　11　　月　　22　　日
                  民事第七庭    法  官    陳彥君
以上正本係照原本作成。
如對本判決上訴，須於判決送達後20日內向本院提出上訴狀。如
委任律師提起上訴者，應一併繳納上訴審裁判費。
中　　華　　民　　國　　110 　年　　11　　月　　22　　日
                                書記官    吳昭誼